【裁判字號】    99,交聲,217
【裁判日期】    990309
【裁判案由】    違反道路交通管理處罰條例聲明異議
【裁判全文】
臺灣臺北地方法院交通事件裁定        99年度交聲字第217號
原處分機關  臺北市交通事件裁決所
異  議  人
即受處分人  甲○○
上列受處分人因違反道路交通管理處罰條例案件，對於臺北市交
通事件裁決所民國99年2 月1 日所為之處分（原處分案號：北市
裁罰字第裁22－A00XPT336號），聲明異議，本院裁定如下：
        主  文
異議駁回。
        理  由
一、按汽車迴車前應暫停並顯示左轉燈光或手勢，看清無來往車
    輛，並注意行人通過，始得迴轉，道路交通安全規則第106
    條第1 項第5 款定有明文。次按汽車駕駛人迴車時，在迴車
    前，未依規定暫停，顯示左轉燈光，或不注意來、往車輛、
    行人，仍擅自迴轉之情形者，處新臺幣6 百元以上1 千8 百
    元以下罰鍰，並記違規點數1 點，道路交通管理處罰條例第
    49條第5 款、第63條第1 項第1 款亦分別定有明文。
二、本件聲明異議人即受處分人甲○○於民國98年12月2 日下午
    1 時50分許，駕駛車號3C－9572號自用小客車，沿臺北市○
    ○街由北往南方向行駛，在臺北市○○街41號前進行迴轉往
    北之際，因迴轉前未注意來往車輛，適案外人蘇李信駕駛車
    號CZ－2965號自用小客車，行經臺北市○○街同處自南往北
    方向駕駛，3C－9572號自用小客車前車頭與CZ－2965號自用
    小客車左側車身發生撞擊，經臺北市政府警察局萬華交通分
    隊員警認受處分人違反道路交通管理處罰條例第49條第5 款
    「迴轉前未注意來往車輛擅自迴轉」之規定，於98年12月10
    日掣單逕行舉發，嗣受處分人於應到案期限前提出申訴，經
    原處分機關函請舉發單位調查結果，仍認受處分人有前開違
    規行為，原處分機關乃依前揭道路交通管理處罰條例第49條
    第5 款、第63條第1 項第1 款（漏引第1 款）規定，於99年
    2 月1 日裁處受處分人罰鍰6 百元，並記違規點數1 點。
三、受處分人就於前揭時地駕駛車號3C－9572號自用小客車進行
    迴轉之際，與他車碰撞之事實固均坦承不諱，惟仍矢口否認
    有何違反道路交通管理處罰條例規定之行為，辯稱：進行迴
    轉前已確認對向車道、後方皆無來車方進行迴轉，然於迴轉
    一半時，伊視線已於車頭、左側窗戶，無法再注意車側右方
    ，對方車輛始衝過眼前、發生碰撞，事故原因係對方車速很
    快，因對方車輛發生碰撞後約再過兩部車身距離方可停止，
    且對方表示係雖見伊車但未減速，另現場並無照片、監視器
    或員警目擊事發經過，僅憑初步製作之筆錄加以判定，太過
    輕率、不公云云。經查：
  (一)受處分人於前揭時地駕駛車號3C－9572號自用小客車進行迴
    轉之際，與他車碰撞之事實，業為受處分人所不爭執，並有
    交通事故現場圖、談話記錄表、補充資料表等在卷可稽。且
    由補充資料表顯示雙方車輛受損情形：受處分人車輛係前車
    頭刮擦痕、車牌掉落，案外人車輛係左側車身凹痕等情，且
    受處分人自承：發生碰撞時，伊車已經完成迴轉一半，完全
    未見對方車輛直至碰撞等情（參見交通事故談話記錄表），
    故可認雙方發生碰撞時，受處分人車輛係車頭與案外人車輛
    左側車身呈垂直碰撞，復案外人蘇李信復稱：事故發生前即
    見受處分人車輛行向、知悉受處分人車輛欲進行迴轉，另有
    閃對方方向燈等語（見交通事故談話記錄表），是以車輛進
    行迴轉至與對向行進方向呈現垂直時，駕駛座透過副駕駛座
    車窗即完全清楚可見對向來車，而現場並無何可阻擋視線之
    人、事、物存在，故受處分人視線並無受阻、或死角之問題
    ，是受處分人空言辯：難見對方車輛云云，實難採信。則受
    處分人自有義務、並得於迴轉時自有義務於完全確定完全無
    對向車道來車時，始得進行迴轉，而受處分人迴車時，在迴
    車前，不注意來、往車輛之事實，堪以認定。
  (二)至受處分人辯稱：本件肇事原因應係對方車輛車速過快、並
    未減速云云，然受處分人是否有違反道路交通管理處罰條例
    與本件肇事原因之認定無關，縱對方、或他人有任何違反道
    路交通管理處罰條例之事項，亦與受處分人有無違反之認定
    無涉，無解於受處分人迴車時，在迴車前，不注意來、往車
    輛之違規事實，附此敘明。
  (三)綜上所述，原處分機關依行為時之道路交通管理處罰條例第
    49條第5 款、第63條第1 項第1 款（漏引第1 款）規定，裁
    處受處分人罰鍰6 百元，並記違規點數1 點，核無不合。本
    件聲明異議為無理由，應予駁回。
據上論斷，應依道路交通案件處理辦法第19條，裁定如主文。
中    華    民    國    99    年    3     月    9     日
                  交通法庭    法  官    郭惠玲
以上正本證明與原本無異。
如不服本裁定，應於裁定送達後5 日內向本院提出抗告狀。
                              書記官    江虹儀
中    華    民    國    99    年    3     月    9     日

司法院資訊處製作；財團法人民間司法改革基金會備份。
